最高法院刑事判決　　　　　　　　　　　　　　　九十一年度台上字第六七三六號
　　上　訴　人
　　即 自訴 人　張耀宗
　　被　　　告　甲○○
右上訴人因自訴被告偽造文書案件，不服台灣高等法院台中分院中華民國八十九年八
月十一日第二審判決（八十九年度上訴字第一一八八號，自訴案號：台灣台中地方法
院八十八年度自字第一一○七號），提起上訴，本院判決如左：
    主  文
原判決撤銷，發回台灣高等法院台中分院。
    理  由
本件原判決以上訴人張耀宗在第一審自訴意旨略以：被告甲○○為台灣台中地方法院
之書記官，於民國八十五年十一月四日下午三時，在該院第二法庭擔任八十五年度自
字第一三二五號（即張耀宗自訴張毅偽造文書）案件之記錄時，上訴人並未陳述年籍
、住居所等資料，且早已遷離戶籍地台中市○○○○街九十二之一號（因稅賦問題未
辦遷徙登記），被告竟逕依上訴人身分證上之資料，在審判筆錄上記載：「答：張耀
宗10.生居台中市○○○○街九十二之一號Ｚ000000000號」而為不實之
登載，並將該案之判決正本寄送至戶籍地，足以生損害於上訴人。嗣該案上訴至第三
審時，經本院以第一審判決正本寄存送達於戶籍地之派出所是否合法、有無上訴逾期
為原因，將原判決撤銷，發回原審法院等情，因認被告涉有刑法第二百十三條之公務
員登載不實罪嫌云云。但經審理結果，認為不能證明被告犯罪，因而維持第一審諭知
被告無罪之判決，駁回上訴人在第二審之上訴，固非無見。
惟查：已受請求之事項未予判決者，其判決當然違背法令，刑事訴訟法第三百七十九
條第十二款定有明文。本件自訴之事實，係指稱：被告於八十五年十一月四日下午三
時，在台灣台中地方法院第二法庭製作八十五年度自字第一三二五號案件之審判筆錄
時，涉嫌登載不實；嗣於該案件裁判後，又在郵務送達之文件上，涉嫌登載不實，使
上訴人未能收受判決正本，先後登載不實二次（見第一審卷第一至十六頁自訴狀、第
六十七至七十九頁追加自訴狀、第一○五至一一六頁、第一一八至一二二頁聲請狀）
。嗣上訴於原審法院時，仍為相同之請求（見原審卷第三至十九頁）；且於審判期日
論告時，明白指訴被告涉嫌偽造文書二次（見原審卷第三十三頁）。惟原判決僅就被
告被訴在審判筆錄上登載不實部分，以罪嫌不足，判決無罪；至於被訴在郵務送達之
文件上登載不實部分，是否成立犯罪？並未予以裁判，自有已受請求之事項未予判決
之違法。上訴意旨執以指摘原判決不當，為有理由，應認有撤銷發回更審之原因。
據上論結，應依刑事訴訟法第三百九十七條、第四百零一條，判決如主文。
中      華      民      國    九十一    年     十一     月    二十八    日
                              最高法院刑事第十一庭
                                  審判長法官  呂  潮  澤
                                        法官  白  文  漳
                                        法官  陳  世  雄
                                        法官  孫  增  同
                                        法官  林  開  任
      右正本證明與原本無異
                                              書  記  官
中      華      民      國    九十一    年     十二     月      三      日
